【裁判字號】    97,台上,2305
【裁判日期】    971030
【裁判案由】    返還股款（返還股票）
【裁判全文】
最高法院民事裁定            九十七年度台上字第二三０五號
上  訴  人  耕興股份有限公司
法定代理人  乙○○
訴訟代理人  林文淵律師
被 上訴 人  甲○○
上列當事人間請求返還股款（返還股票）事件，上訴人對於中華
民國九十七年六月三日台灣高等法院第二審更審判決（九十六年
度上更(一)字第一九八號），提起上訴，本院裁定如下：
    主  文
上訴駁回。
第三審訴訟費用由上訴人負擔。
    理  由
按上訴第三審法院，非以原判決違背法令為理由，不得為之。又
提起上訴，上訴狀內應記載上訴理由，表明原判決所違背之法令
及其具體內容、依訴訟資料合於該違背法令之具體事實，其依民
事訴訟法第四百六十九條之一規定提起上訴者，並應具體敘述為
從事法之續造、確保裁判之一致性或其他所涉及之法律見解具有
原則上重要性之理由，同法第四百六十七條、第四百七十條第二
項分別定有明文。而依同法第四百六十八條規定，判決不適用法
規或適用不當者，為違背法令；依同法第四百六十九條規定，判
決有該條所列各款情形之一者，為當然違背法令。是當事人提起
上訴，如合併以同法第四百六十九條及第四百六十九條之一規定
之情形為上訴理由時，其上訴狀或理由書應表明該判決所違背之
法令條項，或有關判例、解釋字號，或成文法以外之習慣或法理
等及其具體內容，暨係依何訴訟資料合於該違背法令之具體事實
，並具體敘述為從事法之續造、確保裁判之一致性或其他所涉及
之法律見解具有原則上重要性之理由。如未依上述方法表明，或
其所表明者與上開法條規定不合時，即難認為已合法表明上訴理
由，其上訴自非合法。本件上訴人對於原判決提起上訴，雖以該
判決有不備理由及理由矛盾等違背法令為由，惟核其上訴理由狀
所載內容，仍屬就原審取捨證據、認定事實暨解釋契約之職權行
使及其他與判決結果不生影響之理由，指摘原判決不當，並就原
審本於職權之行使所論斷：上訴人與信超技術股份有限公司（下
稱信超公司）簽訂之系爭合約第二條 3-2-1Ａ約定「符合附表所
列營收及淨利目標時，以新台幣（下同）四千五百萬元減公司淨
值一千五百萬元認定」，該附表列載者，非僅為營利目標之規劃
，尚包括員工比例分紅配股之約定，附表之「三年度」營利規劃
，並非系爭合約第二條3-2-1Ａ 所約定之營利目標。又系爭合約
第二條3-2-2Ｃ-2 及服務承諾書第五條約定，信超公司全體股東
所「保證」者，為原股東二年內陣容完整，若二年內信超公司股
東違反經營團隊陣容完整之承諾時，該股東始應返還上訴人支付
價值等值股票，上訴人既自認返還被上訴人履約保證之本票九張
，被上訴人辯以系爭合約僅約定二年之經營團隊及營利目標，即
非無據。系爭合約附表第八條之真意，應僅就前二年度營運淨利
如未達成營利目標時，同意以第三年超過目標營利補足而為約定
。本件前二年之營利既已達成目標，自無該條約定之適用，上訴
人指信超公司團隊須擔保第三年之營利目標，否則即應按比例返
還股票云云，顯有悖於經驗法則，亦與合約真意不合，自非可取
。則上訴人以被上訴人股票業已處分，據以變更請求給付股款二
百七十四萬八千九百二十一元本息，即非正當等情，指摘其為不
當，並就原審已論斷說明或與判決基礎無涉者，泛言謂為違法，
而非表明該判決所違背之法令及其具體內容，暨依訴訟資料合於
該違背法令之具體事實，並具體敘述為從事法之續造、確保裁判
之一致性或其他所涉及之法律見解具有原則上重要性之理由，難
認其已合法表明上訴理由。依首揭說明，應認其上訴為不合法。
又信超公司負責人吳仲超固於被上訴人離職申請書註記「本人不
負責該員 3.2.1項的規定」（見原審更字卷一○二頁），然該註
記乃其個人對甲○○任職二年是否均符合營收及淨利目標，若未
達目標所生之契約責任，不予負責之表示，尚難因而謂系爭合約
營運目標係約定為三年達成稅前淨利七千八百萬元。況被上訴人
亦於原審爭執該註記係吳仲超事後自行加添，與被上訴人無關（
見一審卷九九頁）。另上訴人提出吳仲超與股東邱德俊之協議書
（見原審更字卷一○四頁），並未經被上訴人簽署，兩造間之權
利義務，仍應依系爭合約條款為準，原判決就此非主要爭點而與
判決基礎無涉之證據，雖未予一一論述，然於判決結果並不生影
響。上訴人泛指該證據未予論述並說明理由，仍非具體表明該判
決所違背之法令及事實，附此敘明。
據上論結，本件上訴為不合法。依民事訴訟法第四百八十一條、
第四百四十四條第一項前段、第九十五條、第七十八條，裁定如
主文。
中    華    民    國  九十七  年    十    月   三十   日
                      最高法院民事第六庭
                          審判長法官  朱  建  男
                                法官  顏  南  全
                                法官  林  大  洋
                                法官  沈  方  維
                                法官  陳  淑  敏
      本件正本證明與原本無異
                                      書  記  官
中    華    民    國  九十七  年   十一   月   十一   日
                                                      v


司法院資訊處製作；財團法人民間司法改革基金會備份。
